臺灣士林地方法院民事判決
                                     110年度再易字第19號
再審  原告    謝隆昌  
再審  被告    指南汽車客運股份有限公司
法定代理人  呂奇峯    
訴訟代理人  李永裕律師
複  代理人  彭祐宸律師
上列當事人間請求侵權行為損害賠償事件，再審原告對於民國11
0年3月31日本院109年度簡上字第307號第二審確定判決提起再審
之訴，本院於110年12月30日言詞辯論終結，判決如下：
    主      文
再審之訴及追加之訴均駁回。
再審（含追加之訴）訴訟費用由再審原告負擔。
    事實及理由
壹、程序事項：
　　按再審之訴，應於30日之不變期間內提起；前項期間，自判
    決確定時起算，判決於送達前確定者，自送達時起算；其再
    審之理由發生或知悉在後者，均自知悉時起算，民事訴訟法
    第500條第1項、第2項本文分別定有明文。查本院109年度簡
    上字第307號判決（下稱原確定判決）係於民國110年4月8日
    寄存送達再審原告，則再審原告於同年月28日提起本件再審
    之訴，未逾30日之法定不變期間，應屬合法。
貳、實體事項：
一、再審原告主張：
㈠、伊於99年4月15日因過勞喪失意識致肇事（下稱系爭肇事事件
    ），再審被告因此調整伊之勞動條件，減少伊之薪資，伊因
    而對再審被告起訴請求給付薪資，經本院109年度勞簡上字
    第10號判決駁回確定（下稱系爭10號判決），然再審被告在
    系爭10號判決中所為不實陳述，已侵害伊之名譽及信用權，
    原確定判決漏未審查實際情況，依照單班目標里程為每日10
    小時3趟屬合理，每日4趟即已違法，應適用汽車運輸管理規
    則第19條之2規定而未適用，有民事訴訟法第496條第1項第1
    款之再審事由。
㈡、又訴外人呂奇峯、林憲章、洪瑞羚實為應受有罪判決之人，
    且林憲章、洪瑞羚於系爭10號判決所為之證詞亦為偽證，致
    影響原確定判決之認定，有民事訴訟法第496條第1項第8、1
    0款之再審事由。
㈢、伊發現呂奇峯利用其自然人及法人身分使原審法官陷於錯誤
    ，致原確定判決不實，且原確定判決未斟酌卷內證據，未斟
    酌再審被告違法超時之事實，有民事訴訟法第496 條第1項
    第13款之再審事由。
㈣、原確定判決漏未斟酌系爭肇事事件，為再審被告安排超時工
    作導致伊過勞而發生，亦漏未斟酌再審原告所提出之證據，
    有民事訴訟法第497條之再審事由。
㈤、為此，依民事訴訟法第496條第1項第1款、第8款、第10款、
    第13款、第497條規定，提起本件再審之訴。另追加請求再
    審被告給付新臺幣（下同）15萬元之精神慰撫金等語。並聲
    明：⒈原確定判決廢棄；⒉再審被告應給付42萬元，及自110
    年3月31日起至清償日止，按年息百分之5計算之利息。
二、再審被告則以：原確定判決並無再審原告所指之再審事由，
    伊於系爭10號判決、原確定判決及本院109年度勞再易字第1
    號判決審理中所為答辯，並無不實致侵害再審原告名譽及信
    用權之情事，再審原告追加之訴為無理由等語，資為抗辯。
    並聲明：再審之訴及追加之訴均駁回。
三、本院得心證之理由：
㈠、原確定判決無民事訴訟法第496條第1項第1款之再審事由：
  ⒈按民事訴訟法第496條第1項第1款所謂適用法規顯有錯誤，係
    指確定判決所適用之法規顯然不合於法律規定，或與現尚有
    效之司法院大法官解釋顯然違反，或消極的不適用法規顯然
    影響裁判者而言，不包括漏未斟酌證據、認定事實錯誤或判
    決理由不備、理由矛盾、取捨證據失當、調查證據欠週、漏
    未斟酌證據、認定事實錯誤及在學說上諸說併存致發生法律
    上見解歧異等情形在內（司法院釋字第177號解釋、最高法
    院60年台再字第170號、63年台上字第880號判決、96年度台
    上字第1884號判決意旨參照）。次按前訴訟程序確定判決關
    於事實之認定、舉證責任之分配及證據取捨之當否，乃事實
    審法院職權行使之範圍，非屬適用法規顯有錯誤（最高法院
    95年台上字第2268號裁定意旨參照）。
　⒉查原確定判決以再審被告於系爭10號判決訴訟程序所為之陳
    述，係就該事件為法律上或事實上之訴訟攻防，未使用偏激
    不堪之言詞，及再審被告於本院109年度士簡字第961號訴訟
    程序中所為陳述，僅在羅列兩造歷來訴訟之事實，且表明本
    件已有爭點效之適用，均屬合法之訴訟攻防，認定再審被告
    前開陳述並未不法侵害再審原告之信用及名譽權，核與再審
    被告是否違反汽車運輸管理規則第19條之2關於工作、休息
    時間規定之適用與否無涉，再審原告所陳，實係針對系爭10
    號判決認事用法所為之指摘，難認原確定判決有何消極不適
    用前開規定而顯然影響判決之情事。
㈡、原確定判決無民事訴訟法第第496條第1項第8款、第10款之再
    審事由：
　⒈按對確定判決，主張有民事訴訟法第496條第1項第7款至第10
    款情形之一，以宣告有罪之判決或處罰鍰之裁定已確定，或
    因證據不足以外之理由，而不能為有罪之確定判決或罰鍰之
    確定裁定者為限，得提起再審之訴，觀諸同法第496條第2項
    甚明，倘未為此項主張，係不備再審之訴之合法要件，應認
    再審之訴為不合法以裁定駁回之（最高法院108年度台抗字
    第401號裁定意旨參照）。
  ⒉查再審原告雖執前詞主張原確定判決有民事訴訟法第496條第
    1項第8款、第10款所定之再審事由，惟再審原告並未表明呂
    奇峯、林憲章、洪瑞羚因此受法院宣告有罪之判決或處罰鍰
    裁定已確定，或因證據不足以外之理由，而不能為有罪之確
    定判決或罰鍰之確定裁定之具體情事，依前開說明，再審原
    告所提此部分再審之訴，為不合法。至再審原告於110年12
    月14日始提出民事陳報狀，另為再審事由之主張，核已逾30
    日之不變期間，亦非合法。
㈢、原確定判決無民事訴訟法第496條第1項第13款之再審事由：
　⒈按當事人發現未經斟酌之證物或得使用該證物，且以如經斟
    酌可受較有利益之裁判者為限，得以再審之訴對於確定終局
    判決聲明不服，民事訴訟法第496條第1項第13款定有明文。
    所謂證物，不包含證人在內，故發見新證人不足為再審理由
    （最高法院29年渝上字第696號判決意旨參照）。又所謂當
    事人發見未經斟酌之證物或得使用該證物者，係指前訴訟程
    序事實審之言詞辯論終結前已存在之證物，因當事人不知有
    此，致未經斟酌，現始知之者，或雖知有此而不能使用，現
    始得使用者而言（最高法院29年上字第1005號、32年上字第
    1247號判決意旨參照）。若其證據在前訴訟程序中業已提出
    ，經法院審核不予採取者，自不得據為再審之理由（最高法
    院91年度台聲字第358號裁定意旨參照）。
　⒉再審原告固主張其發現呂奇峯利用其自然人及法人身分使原
    審法官陷於錯誤，致原確定判決不實云云，惟民事訴訟法第
    496條第1項第13款所稱「證物」並不包含證人，再審原告以
    發見證人呂奇峯為由，主張原確定判決有民事訴訟法第496
    條第1項第13款之再審事由，洵非可採。又再審原告所指原
    確定判決未斟酌卷內證據部分，不僅未具體表明原確定判決
    未斟酌何證據，況該等證據既業於前訴訟程序提出，即無再
    審原告不知或不能使用該等證據之情形，自不得以之為再審
    理由。至再審原告所指原確定判決漏未斟酌再審被告違法超
    時之事實云云，實係在指摘原確定判決取捨證據、認定事實
    等職權行使之事項，核與民事訴訟法第496條第13款所定漏
    未斟酌重要證物之要件未合，再審原告執此作為再審理由，
    亦非可採。
㈣、原確定判決並無民事訴訟法第497條之再審事由：
　　按依第466條不得上訴於第三審法院之事件，除前條規定外
    ，其經第二審確定之判決，如就足影響於判決之重要證物，
    漏未斟酌，或當事人有正當理由不到場，法院為一造辯論判
    決者，亦得提起再審之訴，民事訴訟法第497條雖有明文規
    定。然查再審原告此部分主張，均與前述其主張原確定判決
    違反民事訴訟法第496條第1款、第8款、第10款、第13款之
    事由相同，該部分主張並不可採，已如前述，且再審原告所
    指漏未斟酌者，僅係對原確定判決認定事實、證據取捨為爭
    執，核與民事訴訟法第497條所定「足以影響判決之重要證
    物漏未斟酌」之要件有間，再審原告主張原確定判決就足影
    響於判決之重要證物漏未斟酌，而有民事訴訟法第497條所
    定之再審事由云云，顯屬無據。
㈤、又再審之訴係對於確定終局判決聲明不服之方法，須已具備
    合法要件，並有再審理由，始得再開或續行前訴訟程序。本
    件再審之訴既一部不合法，一部為無理由，已如前述，即無
    從再開或續行前訴訟程序，自無利用再開或續行之前訴訟程
    序追加起訴之餘地，則再審原告另追加請求再審被告再給付
    15萬元本息，即不合法，應併予駁回。
四、綜上所述，再審原告主張原確定判決有民事訴訟法第496條
    第1項第8款、第10款所定之再審事由部分，並未合法表明再
    審理由，其再審之訴為不合法。至其主張原確定判決有同法
    第496條第1項第1款、第13款、第497條所定之再審事由部分
    ，則為無理由。再審原告追加之訴部分，亦為不合法，均應
    予駁回。
五、本件事證已臻明確，再審原告其餘攻擊防禦方法及舉證，經
    核均於裁判結果無影響，爰不逐一論述。至再審原告在本件
    言詞辯論終結後，始提出之陳報狀及檢附之證據，本院不得
    加以審酌，應予敘明。
六、據上論結，本件再審之訴為一部不合法，一部無理由，追加
    之訴為不合法，依民事訴訟法第78條，判決如主文。
中    華    民    國   111    年    1     月    20    日
                  民事第一庭  審判長法  官  蕭錫証
                                    法  官  江哲瑋
                                    法  官  黃筠雅
以上正本係照原本作成。
本件判決不得上訴。
中　　華　　民　　國　　111 　年　　1 　　月　　20　　日
                                    書記官  陳芝箖